最高法院刑事判決　　　　　　　　　　111年度台上字第589號
上　訴　人　游程皓
上列上訴人因違反毒品危害防制條例案件，不服臺灣高等法院中
華民國110年8月17日第二審判決（110年度上訴字第214號，起訴
案號：臺灣新北地方檢察署109年度偵續字第143號），提起上訴
，本院判決如下：
    主  文
上訴駁回。
    理  由
按刑事訴訟法第377 條規定，上訴於第三審法院，非以判決違
  背法令為理由，不得為之。是提起第三審上訴，應以原判決違
  背法令為理由，係屬法定要件。如果上訴理由書狀並未依據卷
  內訴訟資料，具體指摘原判決不適用何種法則或如何適用不當
  ，或所指摘原判決違法情事，顯與法律規定得為第三審上訴理
  由之違法情形，不相適合時，均應認其上訴為違背法律上之程
  式，予以駁回。
本件原審審理結果，認為上訴人游程皓有如原判決事實欄所載
  之販賣第二級毒品甲基安非他命未遂犯行明確，因而維持第一
  審論處上訴人以民國109 年1月15日修正，同年7月15日施行前
  毒品危害防制條例第4 條第6項、第2項之販賣第二級毒品未遂
  罪刑，暨相關沒收、沒收銷燬之判決，駁回上訴人在第二審之
  上訴。已詳敘其認定犯罪事實所憑之證據及理由。
上訴意旨略以：上訴人本無販賣第二級毒品甲基安非他命之意
  ，係警員李建翰以毒品暗示性之暱稱「板橋執執等人來」廣發
  訊息，經其詢問，又回覆「看我名字也知道我在等什麼」、「
  牙起來了啦」等暗示需要毒品之訊息，其始為本案犯行。又原
  審亦承辦其另涉之加重持有毒品案件，難謂無先入為主之疑慮
  ，且原審以其另件販賣毒品犯行，資為認定其原有販賣毒品犯
  意之憑據，同欠公平云云。
惟查：
㈠誘捕偵查，依行為人原有無犯罪之意思，及是否純因具司法警
  察權者之設計誘陷，以唆使其萌生犯意，可分為「創造犯意型
  之誘捕偵查」（實務稱「陷害教唆」；行為人原無犯意，因司
  法警察之唆使而萌生犯意，進而實施犯罪行為），及「提供機
  會型之誘捕偵查」（實務稱「釣魚偵查」；行為人原已有犯意
  ，司法警察僅係提供機會，使其暴露犯罪事證，再予逮捕、偵
  辦）。前者，因司法警察取得之證據，嚴重違反刑罰預防目的
  及正當法律程序原則，自無證據能力；後者，純屬偵查犯罪技
  巧之範疇，並無故意入人於罪之教唆犯意，且與憲法基本人權
  之保障無違，亦有公共利益維護之必要性，其因此蒐集之證據
  ，自得容許作為證據使用。而行為人是否原已有犯罪意思之認
  定，屬事實法院之職權，如其綜合全部卷證資料所為之認定，
  未違背經驗法則與論理法則，復已敘述所憑判斷之心證理由，
  即不能任意指為違法。又前科、前案或類似事實等證據資料（
  下稱前科紀錄），易形成被告具惡劣性格或犯罪習性之偏見與
  誤導，產生相當程度之事實誤認風險。原則上受習性推論禁止
  法則之拘束，不得憑此逕認被告品格不良，進而推認其原已有
  犯罪意思。惟於前科紀錄就該部分待證事實之證明力（具相當
  程度之自然關聯性），大於誤認風險或其他弊害（如訴訟延宕
  、侵害被告防禦權等），自非不得作為間接證據。易言之，得
  藉由被告過去之素行，例如與本案間有無時空密接性，或犯罪
  手法、流程與內容是否具共通性等情，間接推斷其是否本即具
  有犯罪之意思。
㈡原判決依憑上訴人之部分供述，佐以證人李建翰之證詞，及卷
  附UT聊天室現場蒐證照片、通訊軟體LINE（下稱LINE）對話截
  圖、原審勘驗筆錄、臺灣臺北地方法院108年度訴字第806號刑
  事判決（下稱前案判決），綜合判斷，認定上訴人在李建翰探
  詢前，已有販賣毒品之犯意，並敘明本件係李建翰執行網路巡
  邏勤務時，在網路UT聊天室中以暱稱「板橋執執等人來」身分
  上線，暱稱「呼知遇出」之上訴人即主動以不公開之密語（即
  私訊）向李建翰詢問「？？」、「等誰阿？」、「叫你在這等
  ？？？」等語，並於李建翰在公頻（即公開之聊天室）發言「
  來了嗎」，及以密語向上訴人回稱「朋友」、「叫我在上面等
  」、「看我名字也知道我在等什麼」等語（表示遭朋友「放鳥
  」）後，旋以密語向李建翰（原判決誤為被告）詢問「你要？
  ？」；參以上訴人自承：「我問『你要？？』是要問他要什麼
  毒品，『你要多少』是要問他要多少的毒品」等語；及佐以上
  訴人與李建翰互加LINE好友後，上訴人即詢問李建翰「預算？
  」（詢問李建翰要買多少錢之毒品），並與李建翰商談毒品交
  易之數量與價格；以及上訴人前於108 年8月8日，亦以與本案
  同一方式，在UT聊天室與佯為買家之警員進行毒品交易等情，
  認定上訴人本即有販賣毒品之犯意，本件並非違法之陷害教唆
  ，而係屬「提供機會型之誘捕偵查」，所取得之證據具有證據
  能力之得心證理由。所為論斷，俱有卷存事證足憑，經核於法
  尚無不合。且原判決並非逕以前案判決，認定上訴人本即有販
  賣毒品之犯意，而係以上訴人於該案與本案，同是先在UT聊天
  室獲悉買家有購毒意願，再邀以LINE聯繫毒品交易細節之同一
  犯罪手法、流程，且二案犯罪時間亦相近等情為間接證據，作
  為其他證據之補強證據，並無違反證據法則之可言。又原判決
  就相關事證詳加調查論列，既已說明如何認定本案非屬陷害教
  唆之論證，乃其依調查證據結果，本其確信之心證所為之認定
  。是縱上訴人另有加重持有毒品案件同為原審審理，亦難執此
  遽謂原審有先入為主之虞。上訴意旨憑持己見，就原審採證、
  認事之適法職權行使，及原判決已說明之事項，漫事指摘，要
  非適法之第三審上訴理由。
㈢其餘上訴意旨，經核亦均非依據卷內訴訟資料，具體指摘原判
  決有不適用何種法則，或如何適用不當之情形，同非適法之第
  三審上訴理由。綜上，應認本件上訴不合法律上之程式，予以
  駁回。
據上論結，應依刑事訴訟法第395條前段，判決如主文。
中    華    民    國   111    年    3     月    3     日
                  刑事第三庭審判長法  官  徐  昌  錦  
                                  法  官  林  恆  吉  
                                  法  官  林  海  祥  
                                  法  官  侯  廷  昌  
                                  法  官  江  翠  萍  
本件正本證明與原本無異
                                  書記官
中    華    民    國   111    年    3     月    8     日